臺灣雲林方法院刑事判決　　　　　　　　　　　　　九十二年度簡上字第一一二號
　　上　訴　人　臺灣雲林地方法院檢察署檢察官
　　上　訴　人
　　即　被　告　丁○○
右列被告因妨害名譽案件，不服本院虎尾簡易庭九十二年度虎簡字第二七八號中華民
國九十二年八月五日刑事簡易判決（聲請簡易判決處刑書案號：臺灣雲林地方法院檢
察署九十二年度偵字第二０一八號），提起上訴，本院管轄之第二審合議庭判決如左
︰
    主  文
上訴駁回。
    事  實  及  理  由
一、第一審判決書記載之事實、證據及理由（如附件），除事實及理由欄第二項漏引
    刑法第五十五條之記載，及後列說明外，餘均引用之。
二、被告上訴意旨略以：被告於民國九十一年九月二十六日於本院庭訊時，向法院審
    判長陳述「狼狽為奸」之成語，僅係就告訴人丙○○、乙○○等如何浪費司法資
    源、徒興無益之訟及告訴人等如何故意欠債不還，企圖以刑事相繩而為意圖賴帳
    之民事攻擊防禦方法，被告所為係當庭防禦自己權利之辯白，並無以「最粗鄙」
    之語言在公開審理場所向特定之告訴人等為辱罵行為，亦非如原審判決所載直指
    「『他們二個人』狼狽為奸」，而有刑法第三百零九條第一項之犯意與行為等語
    。
三、檢察官上訴意旨略以：被告迄今仍未出面與告訴人協商賠償事宜，顯然毫無悔意
    ，法院疏未注意被告犯後態度，參以告訴人之社會地位，判處拘役二十日，實嫌
    過輕等語。
四、經查：
  (一)按刑法上之公然侮辱，祇須侮辱行為足使不特定人或多數人得以共見共聞，即行
    成立；所謂多數人，係包括特定之多數人在內，至其人數應視立法意旨及實際情
    形已否達於公然之程度而定；又其語言之含義，足以減損該特定人之聲譽者，自
    應成立刑法第三百零九條第一項之罪，參照院字第二０三三號解釋、釋字第一四
    五號解釋及院字第一八六三號意旨自明。
  (二)查被告於本院九十二年十月十七日之準備程序時稱：伊當初是說『一隻狼、一隻
    狽，碰在一起作狼狽為奸的事』，伊是形容他們所作的事情，來說這句話，伊並
    沒有指名指姓等語（見本院卷第八十六頁反面）。及其於九十三年一月十九日另
    次準備程序時亦稱：有說他們一起做這個狼狽為奸的事，但當時在民事庭上，審
    判長並沒有制止我，我是說他們做的事情，並不是說他們為人等語（見該日準備
    程序筆錄）。被告確實有說過狼狽為奸這句話為其所自承，且該語係於本院民事
    庭審理中所為言，當時正值雙方民事官司爭訟開庭時，法庭乃係公開場所，當為
    不特定人得以共見共聞，而所謂狼狽為奸，不論有無分指一隻狼一隻狽，其既於
    民事爭訟中所為，當係指告訴人丙○○、乙○○等二人，至於是否區分該語係說
    明告訴人二人所作之事，抑或係指告訴人二人之為人，均無影響該用語對告訴人
    二人名譽之減損，被告固可於訴訟進行中為防禦自己之權利而為辯白，但不可涉
    及人身之攻擊，「狼狽為奸」依一般人之認知，已經涉及他人之「人身攻擊」，
    故被告一再辯稱其無公然侮辱之犯意云云，顯不足採。原審判決認被告罪證明確
    ，因而適用刑法第三百零九條第一項（漏引第五十五條）、第四十一條第一項前
    段、罰金罰鍰提高標準條例第一條前段、第二條之規定，量處拘役二十日，如易
    科罰金，以三百元折算一日之折算標準，核其認事用法，均無不合，量刑亦屬允
    當，應予維持。公訴人以被告未與告訴人協商賠償事宜，毫無悔意，法院未注意
    被告犯後態度，及告訴人之社會地位，判處拘役二十日，認原審量刑過輕，而提
    起上訴，惟本罪之法定刑既係拘役或罰金之刑，原審衡情量處拘役二十日，難謂
    過輕，被告上訴意旨則否認犯行及檢察官以原審量刑過輕，指摘原判決不當，均
    無理由，應予駁回。
據上論斷，應依刑事訴訟法第四百五十五條之一第三項、第三百六十八條，判決如主
文。
本案經檢察官甲○○到庭執行職務。
中      華      民      國      九十三      年      二    月    二十五  日
                                       臺灣雲林地方法院刑事第四庭
                                         審判長法  官  吳  福  森
                                               法  官  吳  錦  佳
                                               法  官  李  淑  惠
右正本證明與原本無異。
不得上訴。
                                               書記官  徐  基  典
中      華      民      國      九十三      年      二    月    二十五  日
附錄論罪法條
刑法第三百零九條(公然侮辱罪)
公然侮辱人者，處拘役或三百元以下罰金。以強暴犯前項之罪者，處一年以下有期徒
刑、拘役或五百元以下罰金。
